臺灣彰化地方法院民事判決　　　96年度勞簡上字第4號
上　訴　人　雅築公寓大廈管理維護有限公司
法定代理人　甲 ○ ○
訴訟代理人　丙 ○ ○
被 上訴 人　乙○○○
訴訟代理人　徐 盛 國　律師
上列當事人間請求給付資遣費等事件，上訴人對於民國96年1月3
日本院彰化簡易庭95年度彰勞簡字第10號第一審判決提起上訴，
本院於民國96年10月17日言詞辯論終結，判決如下：
    主      文
原判決命上訴人給付超過新臺幣壹拾陸萬陸仟陸佰壹拾伍元，及
自民國九十五年六月三十日起至清償日止按年息百分之五計算之
利息部分，並超過該部分假執行之宣告，暨訴訟費用（除確定部
分外）之裁判均廢棄。
上廢棄部分，被上訴人在第一審之訴及假執行之聲請均駁回。
其餘上訴駁回。
第一審（除確定部分外）及第二審訴訟費用，由被上訴人負擔百
分之十一，餘由上訴人負擔。
    事實及理由
一被上訴人起訴主張：
  (一)先位部分：
    1.被上訴人自民國87年8月1日起，受僱於上訴人擔任清潔工
      ，詎上訴人因勞工退休準備金須由其支付，竟以被上訴人
      在彰化縣彰化市金馬大鎮二期社區（下稱金馬社區）服勞
      務期間，嚴重違反清潔員懲處標準之操守類第3項「散播
      不實言論，挑撥是非意圖不軌」規定，不適任工作為藉口
      ，於95年5月29日將被上訴人免職，及將被上訴人參加之
      勞工保險退保，並告知服勞務至95年5月31日止。惟金馬
      社區管理委員會未曾決議反對被上訴人在該社區服勞務，
      被上訴人認係違法解僱，乃於95年6月1日由被上訴人之子
      及訴外人張妙伶陪同，向上訴人請求給付預告期間工資及
      資遣費，上訴人則拒絕給付，亦未撤銷免職。嗣上訴人以
      重新雇用為由，通知被上訴人於95年6月6日至彰化縣彰化
      市三民御璽社區（下稱三民社區）服勞務，惟被上訴人發
      覺實係代班之臨時工，予以拒絕，兩造於95年6月21日在
      彰化縣勞資關係協進會（下稱勞資協進會）協調不成，被
      上訴人乃於95年6月29日寄達存證信函予上訴人，以上訴
      人違法解僱，而終止僱傭關係，並請求給付預告期間工資
      及資遣費。上訴人既以勞工對於所擔任之工作不能勝任為
      由，將被上訴人免職，依勞動基準法第11條第5款、第16
      條第1項第3款、第3項及第17條之規定，自應給付被上訴
      人預告期間工資及資遣費。
    2.被上訴人遭違法解僱當日前6個月內，每月工資為新臺幣
      （下同）21,500元，合計129,000元，其中94年11月、12
      月份之薪資單雖載20,186元，惟上訴人已將該2個月提撥
      之勞工退休準備金各1,314元退還被上訴人，自應計入工
      資。依行政院勞工委員會臺勞動二字第25564號函釋，
      被上訴人每月平資工資為21,150元，故上訴人應給付被上
      訴人預告期間工資21,150元及7年又11個月資遣費168,416
      元，共189,566元。
    3.縱認被上訴人非遭違法解僱，然上訴人之行為已對被上訴
      人造成損害，被上訴人並於95年6月1日向其請求給付預告
      期間工資及資遣費，應認被上訴人已終止勞動契約，依勞
      動基準法第14條第1項第2款、第6款及第4項之規定，上訴
      人亦應給付被上訴人7年又11個月之資遣費168,416元。
  (二)備位部分：兩造間之僱傭關係確係存在，上訴人於原審雖曾
    爭執，惟已於第二審認諾。
  (三)為此依勞動契約之法律關係，先位聲明：上訴人應給付被上
    訴人189,566元，及自95年6月2日起至清償日止，按年息5%
    計算之利息，並願供擔保，請准宣告假執行；備位聲明：確
    認兩造間之僱傭關係存在，並願供擔保，請准宣告假執行（
    備位部分請求宣告假執行部分，於第二審已撤回）。
二上訴人則辯稱：
  (一)先位部分：被上訴人經常在金馬社區逞口舌之快，撥弄是非
    ，造成住戶嫌隙、管理委員失和，經上訴人告誡不改，造成
    上訴人形象受損。金馬社區管理委員會於95年5月19日晚上7
    時30分召集臨時會，決議要求調整部分派駐人員，反對被上
    訴人在該社區服勞務，上訴人無奈，只得將之免職論處，並
    通知於95年6月1日申訴，絕不可能因勞工退休準備金須由雇
    主支付，而將被上訴人免職。因被上訴人於95年6月1日申訴
    中懇求原諒並予改過機會，上訴人乃撤銷免職，並經被上訴
    人同意，改自95年6月6日起至三民社區服勞務，新職非僅臨
    時工，兩造間之僱傭關係依然存在，是上訴人先位部分無理
    由。
  (二)備位部分：兩造間之僱傭關係依然存在，上訴人認諾。
三原審對被上訴人之請求，判決上訴人應給付被上訴人187,885
  元（含預告期間工資21,150元、資遣費166,615元），及自95
  年6月2日起至清償日止，按年息5%計算之利息，被上訴人其餘
  之訴駁回，並就被上訴人勝訴部分，依職權宣告假執行，敗訴
  部分，駁回假執行之聲請（被上訴人敗訴部分，未據其上訴，
  已經確定）。上訴人就其敗訴部分聲明不服，提起上訴，其上
  訴聲明：(一)先位部分：原判決命上訴人給付及依職權宣告假執
  行部分廢棄，上廢棄部分，被上訴人在第一審之訴及假執行之
  聲請均駁回；(二)備位部分：認諾。被上訴人則聲明：(一)先位部
  分：駁回上訴；(二)備位部分：確認兩造間之僱傭關係存在。
四兩造不爭之事實：
  (一)被上訴人自87年8月1日起，受僱於上訴人擔任清潔工。
  (二)上訴人以被上訴人在金馬社區服勞務期間，嚴重違反清潔員
    懲處標準之操守類第3項「散播不實言論，挑撥是非意圖不
    軌」規定，不適任工作，於95年5月29日將被上訴人免職，
    及將被上訴人參加之勞工保險退保，並告知服勞務至95年5
    月31日止。
  (三)上訴人以重新雇用為由，通知被上訴人於95年6月6日至三民
    社區服勞務。
  (四)兩造於95年6月21日在勞資協進會協調不成。
  (五)被上訴人於95年6月29日寄達存證信函予上訴人，以上訴人
    違法解僱，而終止僱傭關係，並請求給付預告期間工資及資
    遣費。
  (六)被上訴人遭解僱當日前6個月內，每月工資為21,500元，合
    計129,000元，其中94年11月、12 月份之薪資單雖載20,186
    元，惟上訴人已將該2個月提撥之勞工退休準備金各1,314元
    退還被上訴人，應計入工資。
五被上訴人主張其自87年8月1日起受僱於上訴人擔任清潔工，上
  訴人以被上訴人在金馬社區服勞務期間，嚴重違反清潔員懲處
  標準之操守類第3項「散播不實言論，挑撥是非意圖不軌」規
  定，不適任工作，於95年5月29日將被上訴人免職，及將被上
  訴人參加之勞工保險退保，並告知服勞務至95年5月31日止，
  又兩造於95年6月21日在勞資協進會協調不成，被上訴人乃於
  95年6月29日寄達存證信函予上訴人，以上訴人違法解僱，而
  終止僱傭關係，並請求給付預告期間工資及資遣費之事實，業
  據其提出95年5月份獎懲人員名單、勞資協進會會議紀錄、存
  證信函、95年5月份薪資條為證（原審卷第8至15 頁），且為
  上訴人所不爭，堪信為真。被上訴人先位部分主張上訴人違法
  將其解僱，且未撤銷免職，應給付預告期間工資及資遣費；上
  訴人則以其係依金馬社區管理委員會決議，將被上訴人免職，
  嗣已撤銷，並經被上訴人同意，改至三民社區服勞務，兩造間
  之僱傭關係依然存在，其無給付預告期間工資及資遣費義務置
  辯。是本件先位部分主要之爭點，在於：
  (一)上訴人是否違法將被上訴人解僱，且未撤銷免職。
  (二)如上訴人違法將被上訴人解僱，被上訴人得否請求給付預告
    期間工資、資遣費，及其金額若干。
六按勞動基準法第11條第5款規定「非有左列情形之一者，雇主
  不得預告勞工終止勞動契約：五  勞工對於所擔任之工作確不
  能勝任時」；第12條第1項第4款規定「勞工有左列情形之一者
  ，雇主得不經預告終止契約：四  違反勞動契約或工作規則，
  情節重大者」。上訴人辯稱係依金馬社區管理委員會決議，將
  被上訴人免職一節，雖據其提出形式上為被上訴人不爭之金馬
  社區管理委員會公告為證（原審卷第32至33頁），惟該公告並
  未具體敘及被上訴人有何「散播不實言論，挑撥是非意圖不軌
  」之行為，或不適任工作之情形，且該公告第2頁關於被上訴
  人去留之議題表決結果，亦載「留任2票、調整0票、廢票4票
  」，難認該委員會曾表示反對被上訴人在該社區服勞務；又被
  上訴人聲請之證人即當時之管理委員會主任委員陳來榮於原審
  雖結證稱，表決結果被上訴人等服務人員均未達留任標準，管
  理委員會乃建議全部撤換等語，所述固與上開表決結果有異，
  惟其亦證稱管理委員會不能介入上訴人之人事，管理委員會沒
  有人事權，上訴人未與其討論接替事宜，撤換服務人員後，其
  始知悉，亦未見過獎懲人員名單等語（原審卷第78至79頁），
  是上訴人自不得徒以金馬社區管理委員會決議，遂謂被上訴人
  構成清潔員懲處事由，而有違反勞動契約或工作規則情節重大
  之情事，或不適任工作之情形，所辯自非可採。
七上訴人辯稱其已於95年6月1日撤銷免職，並經被上訴人同意，
  自95年6月6日起改派工作一節，雖據其提出95年6月份獎懲人
  員名單、社區服務人員異動通報為證（原審卷第34至35頁），
  然被上訴人否認其內容真正，上訴人復未進一步舉證證明被上
  訴人同意改任新職；又被上訴人係由被上訴人之子及張妙伶陪
  同，於95年6月1日向上訴人請求給付預告期間之工資及資遣費
  ，上訴人之人事主任並未提及是否撤銷免職，被上訴人於95年
  6月3日再至金馬社區工作，復遭上訴人拒絕等情，業經證人張
  妙伶於原審結證明確（原審卷第79至80頁），依常情判斷，倘
  兩造已達成撤銷免職、恢復原有勞動契約關係之合意，被上訴
  人應按指派之新工作場所報到，自無執意再至金馬社區工作之
  必要。參以上訴人已於95年5月29日將被上訴人參加之勞工保
  險退保，其後未再續保，此有上訴人所提勞工保險退保申報表
  及被上訴人所提勞工保險被保險人投保資料表為憑（原審卷第
  41 、57頁），且為彼此所不爭，衡諸常理，倘上訴人確已撤
  銷免職，並與被上訴人合意恢復原有勞動契約關係，當應再為
  被上訴人投保勞工保險，其捨此不為，自堪認兩造並無撤銷免
  職並繼續原有勞動契約關係之合意，上訴人此部分所辯，亦非
  可信。
八按勞動基準法第2條第6款前段規定，平均工資，謂計算事由發
  生之當日前6個月內所得工資總額除以該期間之總日數所得之
  金額。次按雇主違反勞動契約或勞工法令，致有損害勞工權益
  之虞者，勞工得自知悉其情形之日起，30日內不經預告終止契
  約。同法第14條第1項第6款、第2項定有明文。依同條第4項規
  定，並準用同法第17條規定，由雇主發給勞工資遣費，在同一
  雇主之事業單位繼續工作，每滿1年發給相當於1個月平均工資
  之資遣費。剩餘月數，或工作未滿1年者，以比例計給之。未
  滿1個月者以1個月計。又依同法第16條第3項規定，雇主依第
  11條或第13條但書規定終止勞動契約，而未依同條第1項規定
  期間預告而終止契約者，應給付預告期間之工資，依條文反面
  解釋，如勞工依同法第14條規定終止勞動契約者，自無從請求
  雇主給付預告期間工資。經查：
  (一)被上訴人既無違反勞動契約或工作規則情節重大之情事，亦
    無不適任工作之情形，上訴人予以免職，自屬違法解僱，其
    終止勞動契約，不生效力，上訴人並因此有違反勞動契約、
    勞工法令，致生損害被上訴人權益之事由，應無疑問。又被
    上訴人已據此於95年6月29日寄達存證信函予上訴人，終止
    僱傭關係，並請求給付資遣費，已如前述，則依勞動基準法
    第14條1項第6款、第2項規定，及第14條第4項準用第17條規
    定，被上訴人請求給付資遣費，應屬有據。惟上訴人終止勞
    動契約既不生效，依上開說明，當無同法第16條第3項規定
    之適用，上訴人自無庸給付預告期間工資，是被上訴人請求
    上訴人給付預告期間工資21,270元並加計法定遲延利息，尚
    屬無憑。
  (二)被上訴人係自87年8月1日起受僱於上訴人，遭違法解僱當日
    前6個月內，每月工資為21,500元，合計129,000元，其中94
    年11月、12月份之薪資單雖載20,186元，惟上訴人已將該2
    個月提撥之勞工退休準備金各1,314元退還被上訴人，應計
    入工資等情，為上訴人所不爭，經核與上訴人提出之94年12
    月至95年5月份被上訴人薪資條相符（原審卷第43至45頁）
    ，自應據此計算被上訴人之平均工資及資遣費。上訴人自87
    年8月1日起至95年6月29日終止勞動契約時止之工作年資，
    依勞動基準法第14條第4項準用第17條規定，為7年11月，被
    上訴人終止勞動契約前6個月，不計入95年6月即上訴人未給
    付工資之月份，即自94年12月1日起至95年5月31日止，每月
    工資為21,500元，合計129,000元，則被上訴人於勞動契約
    終止前之平均工資為每月21,270元（129,000元÷182日=709
    元，709元×30日=21,270元，元以下四捨五入，下同）。被
    上訴人主張依行政院勞工委員會臺勞動二字第25564號函
    釋，即1個月平均工資等於勞工退休或資遣前6個月工資總額
    直接除以6計算平均工資，既與勞動基準法第2條第6款前段
    規定不符，自無可採。故被上訴人原得請求上訴人給付之資
    遣費為168,388元（7又12分之11×21,270元＝168,388元）
    ，並應加計自被上訴人之存證信函寄達上訴人翌日即95年6
    月30日起至清償日止，按年息5%計算之法定遲延利息，是被
    上訴人請求上訴人給付資遣費166,615元（不含被上訴人於
    原審被駁回並已確定部分），及自95年6月30日起至清償日
    止，按年息5%計算之利息部分，為有理由，逾此部分，即自
    95年6月2日起至95年6月29日止，按年息5%計算之利息，為
    無理由，不應准許。
九綜上所述，被上訴人本於勞動契約之法律關係，請求上訴人給
  付預告期間之工資21,270元、資遣費166,615元（不含於原審已
  確定部分），合計187,885元，及自95年6月2日起至清償日止
  ，按年息5%計算之利息，就資遣費166,615元及自95年6月30日
  起至清償日止，按年息5%計算之利息部分，為有理由，應予准
  許，逾此部分均無理由，應予駁回。原審就超過166,615元及
  其利息部分判命上訴人給付，並依職權宣告假執行，尚有未洽
  ，上訴人就此敗訴部分，提起上訴，為有理由，自應由本院予
  以廢棄，改判如主文第2項所示；至上開准許部分，兩造之勞
  動契約係因上訴人違反勞動契約、勞工法令，致損害被上訴人
  權益而終止，非因被上訴人對於所擔任之工作確不能勝任為由
  而終止，原審誤依勞動基準法第11條第5款、第17條規定，判
  命上訴人給付，並依職權宣告假執行，自有未洽，惟其理由雖
  屬不當，結論則無二致，上訴人就此敗訴部分，提起上訴，為
  無理由，應予駁回。
十本件先位部分事證已臻明確，兩造其餘攻擊防禦方法與舉證，
  核與判決結果無影響，爰不一一論述。又被上訴人先位部分，
  其一部請求既有理由，自無庸再就備位部分予以判斷，附此敘
  明。
據上論結，本件先位部分之上訴為一部有理由，一部無理由，依
民事訴訟法第436條之1第3項、第449條、第450條、第79條，判
決如主文。
中　　華　　民　　國　　96　　年　　10　　月　　31　　日
                  民事第二庭    審判長法  官　康弼周
                                      法　官　陳連發
                                      法　官  廖政勝
以上正本係照原本作成。
不得上訴。
                                      書記官  魏淑美
中　　華　　民　　國　　96　　年　　10　　月　　31　　日
